臺灣基隆地方法院刑事判決　　　　　　　　　　　　　　九十年度交訴字第二二號
　　公　訴　人　臺灣基隆地方法院檢察署檢察官
　　被　　　告　丙○○
　　輔　佐　人
　　即被告之父　乙○○
右列被告因過失致死案件，經檢察官提起公訴（八十九年度偵字第三二六九號），本
院判決如左︰
    主  文
丙○○因過失致人於死者，處有期徒刑柒月。
    事  實
一、丙○○於民國八十九年六月二十六日二十二時二十分，騎乘車牌號碼ＵＧＢ─０
    ４２號輕型機車，行駛基隆市○○街往八德路方向（上坡），行經尚仁街自來水
    廠前未劃標線道路時，丙○○本應注意汽機車除行駛於單行道或指定行駛於左側
    車道外，在未劃標線之道路，應靠右行駛，但遇有特殊狀況必須行駛左側道路時
    ，除應減速慢行外，並注意前方來車及行人，而在夜間行經無照明且未劃有分向
    標線之狹路，未充份注意車前狀況減速慢行會車，而依當時情形，並無不能注意
    之情事，竟仍疏未注意，而貿然逾道路中心線二十五公分偏左行駛，適張進明騎
    乘車牌號碼ＫＶＺ─１５０號重型機車由八德路往八堵路方向靠右行駛（下坡）
    ，行經前開地點，亦未充份注意車前狀況減速慢行會車，丙○○因偏左行駛，且
    疏未注意前方來車減速慢行會車，而與張進明騎乘之機車發生碰撞，雙方均人車
    倒地，張進明受有右側硬腦膜下出血、左側顳葉腦溢血等傷害，丙○○亦當場昏
    迷而不醒人事，張進明經送往財團法人長庚紀念醫院林口醫學中心急救，仍因腦
    水腫導致心肺衰竭，於八十九年九月十二日五時五十分宣告死亡。
二、案經被害人張進明之父甲○○訴由基隆市警察局第三分局移送臺灣基隆地方法院
    檢察署檢察官偵查起訴。
    理  由
一、訊據被告丙○○坦承於前開時地與被害人張進明發生車禍之事實不諱，惟辯稱：
    ：「當時行經車禍地點時是靠右側行駛，是上坡路段，並沒有靠左行駛，應該是
    行駛下坡路段之張進明未減速慢行而發生車禍，只知道走到一半的時候，忽然對
    向有一輛機車衝過來，就不醒人事」云云置辯；其輔佐人則以：「車禍的發生不
    應完全歸咎於其子丙○○，是對方（張進明）下坡時未減速而發生車禍．．．」
    等語。惟查：
  (一)本件被害人張進明於車禍發生後，經送往財團法人長庚紀念醫院林口醫學中心
      急救，仍因心肺衰竭而宣告死亡，此經臺灣基隆地方法院檢察署檢察官督同法
      醫師相驗屬實，並製有相驗筆錄、相驗屍體證明書、驗斷書及該院出具之診斷
      證明書二紙在卷，並經本院調閱其急診之病歷資料為憑，足見被害人張進明之
      死亡應與本件車禍間有直接因果關係。
  (二)肇事地點位於基隆市尚仁國小旁之尚仁街，為一路面寬度約為四．二公尺之狹
      路，道路上未劃標線設施，依道路交通安全規則第三十九條第一項規定：「汽
      車行駛在未劃標線之道路，應靠右行駛」，是本件被告丙○○與被害人張進明
      發生碰撞，導致被害人張進明因而死亡，首應探究係由何人騎乘之機車未在中
      央之右側部分駕車，換言之，係何人騎乘之機車偏左行駛？經查：
    (１)依證人即案發後前往現場處理之基隆市警察局第三分局八堵派出所警員郭茂
        榮於偵查時證稱：「現場地面上之噴漆標示是伊所做的，伊在做完標示後，
        為免妨礙交通，才將機車移動．．．」等語（見臺灣基隆地方法院檢察署八
        十九年度偵字第三二六九號案卷第四九頁），而觀之卷附照片所示地面上標
        示之二機車倒地位置及距離，一般機車應可直接通過肇事地點，惟肇事地點
        已無法容許一般汽車或更大型車輛通過，故可認定該地面上標示之機車倒地
        位置應即係車禍發生後二部機車之實際倒地位置；蓋若案發後有其他車輛通
        過該處，則一般機車既可通過該肇事處，機車騎士應無下車移動該二輛機車
        之可能，又若係有汽車或更大型車輛行經該肇事地點，則其行進既因受阻而
        移動該二輛倒地之機車，則該路面所餘空間應可容納汽車或更大型車輛通過
        ，而不會呈現照片所指攝之現狀即路面上標示相關之位置，且觀之被害人張
        進明之額頭右側部位有一凹陷痕跡，應係倒地後撞擊所致，亦與被害人張進
        明機車呈右倒狀態相符，另被害人張進明機車倒地位置下方路面上有一段刮
        痕，益徵該路面上標示之機車倒地位置應即係車禍發生後二機車之倒地位置
        ，事後並未經他人移動，故員警繪製之道路交通事故調查報告表足為本件肇
        事責任之鑑定基礎。
    (２)依卷附之道路交通事故調查報告表一份及現場照片七張觀之，被告丙○○與
        被害人張進明之機車倒地後，二車前輪相距僅一‧九公尺，顯見其二人在發
        生碰撞後，並未彈開相當距離，而係各自立即倒地；另依證人李金城即台灣
        省基宜區行車事故鑑定委員會鑑定委員於九十年三月十六日偵查時證稱：「
        被害人張進明之機車於車禍發生後係斜停在該路段往八堵路方向路右側，該
        機車為向右傾倒，車頭朝上坡方向（偏右上），故其機車在發生碰撞後，應
        係向右旋轉約一百八十度後倒地，而被告丙○○之機車則斜停在該路段往八
        德路方向路右側，車身向左傾倒，車頭朝下坡方向（偏左下），顯見其機車
        在發生碰撞後，應係向左旋轉約一百八十度後倒地，而被害人張進明之機車
        既係向右旋轉約一百八十度後倒地，在其向右旋轉之時，應會產生向右甩的
        力量而較偏向道路中央（該道路寬度四‧三公尺，中心線約距離路邊二‧一
        五公尺），發生碰撞前之位置應更接近路面邊緣，惟其機車在倒地後，前後
        輪距離該路段往八堵路方向路面邊緣分別為０‧九公尺、０‧八公尺，距離
        路面邊緣反而比較近；反觀被告丙○○之機車既應係向左旋轉約一百八十度
        後倒地，在其向左旋轉之時，應會產生向左甩的力量而較偏向道路邊緣，在
        發生撞擊前之位置應該比倒地位置距離路面邊緣更遠，惟其機車在倒地後，
        前後輪距離該路段往八德路方向路面邊緣分別為一‧八公尺、０‧九公尺，
        其在發生撞擊前之位置應更為接近道路中央位置．．．」等語，顯然以被告
        丙○○偏左行駛之可能性較大。又將本件交通事故相關資料送由臺灣省基宜
        區行車事故鑑定委員會鑑定及臺灣省車輛行車事故覆議鑑定委員會覆議結果
        ，亦均認「本件車禍以被告丙○○偏左行駛，致與迎面已靠右行駛之被害人
        張進明之機車撞擊之可能性較大」，有上開單位出具之基宜鑑字第八九０六
        三０號函附之鑑定意見書、府覆議字第八九二三七四號函各一份在卷可稽，
        經本院再次函送中央警察大學鑑定之結果，亦認定「被告機車行駛軌跡超過
        道路鋪面中心線二五公分」等情，有該大學九十一校科字第九００五五二四
        號鑑定書在卷可佐，足見被告駕駛機車行經未劃分標線道路之尚仁街時，確
        未於道路中央之右側部分行駛機車之事實無訛，被告前開所辯，與事實不符
        ，顯為卸責之詞，不足採信。
  (三)又本件交通事故發生在夜間且沒有街道照明的情形下，被告丙○○在機車車頭
      燈有限的照明下，要達到安全駕駛之目的本應以注意車前狀況、降低行駛速率
      為第一優先，依道路交通管理處罰條例第四十六條第一項第一款之規定：「汽
      車駕駛人會車應保持安全間隔」，而被告丙○○與被害人張進明夜間行經狹路
      、未劃有分向標線之道路本應減速慢行（同條例第四十四條第一項第三款、第
      七款），被告未充份注意車前狀況減速慢行會車，而依當時情形，並無不能注
      意之情事，竟仍疏未注意，而於該狹路偏左行駛（超過道路鋪面中心線之右側
      ），其就本件車禍之發生自屬有過失，此亦有中央警察大學前開鑑定結果認定
      「本案發生係導因於二機車騎士在夜間行經無照明未劃有分向標線之狹路，未
      充分注意車前狀況減速慢行會車，導致會車安全間隔不足而發生對撞事故，雙
      方當事人應為肇事發生共同負責」等情，足認被告具有過失，而被告之過失行
      為與被害人之死亡間有相當因果關係存在，事證明確，被告犯行應堪認定。至
      於中央警察大學鑑定結果認定被告丙○○與被害人張進明就肇事應共同負責云
      云，僅為民事賠償上過失相抵之問題，與被告丙○○刑事上應負過失致死罪責
      無涉，附此敘明。
二、核被告丙○○所為，係犯刑法第二百七十六條第一項之過失致人於死罪。爰審酌
    被告與被害人應共同就肇事負責之過失程度、犯罪後迄未與被害人家屬達成和解
    賠償，僅口頭表示願象徵性賠償十萬元之態度，對被害人家屬造成二度之傷害等
    一切情狀，量處如主文所示之刑。
據上論斷，應依刑事訴訟法第二百九十九條第一項前段，刑法第二百七十六條第一項
，罰金罰鍰提高標準條例第一條前段，判決如主文。
本案經檢察官吳佳齡到庭執行職務。
中      華      民      國    九十一    年      四      月      一      日
                              臺灣基隆地方法院刑事第三庭
                                    法  官    何  怡  
右正本證明與原本無異。
對於本件判決如有不服，應於收受送達後十日內向本院提出上訴書狀，上訴於臺灣高
等法院，並按他造當事之人數附具繕本。
                                    書記官    湯  惠  芳
中      華      民      國    九十一    年      四      月      八      日
附錄論罪法條
刑法第二百七十六條：
因過失致人於死者，處二年以下有期徒刑、拘役或二千元以下罰金。
從事業務之人，因業務上之過失犯前項之罪者，處五年以下有期徒刑或拘役，得併科
三千元以下罰金。
